【裁判字號】    98,消債更,6
【裁判日期】    981217
【裁判案由】    更生事件
【裁判全文】
臺灣臺南地方法院民事裁定             98年度消債更字第6號
債  務  人  甲○○
代  理  人  蔡敬文律師
上列當事人聲請消費者債務清理事件，本院裁定如下：
    主  文
聲請駁回。聲請費用由聲請人負擔。
    理  由
一、按債務人不能清償債務或有不能清償之虞者，得依本條例所
    定更生或清算程序，清理其債務，消費者債務清理條例第3
    條定有明文。又聲請更生或清算不合程式或不備其他要件者
    ，法院應以裁定駁回之，但其情形可以補正者，法院應定期
    間先命補正，復為同條例第8條所明定。又按債務人不能清
    償債務或有不能清償之虞者，得依本條例所定更生或清算程
    序，清理其債務，固為消費者債務清理條例第3條所明定。
    惟查，該條例之立法目的，在於使陷於經濟上困境之消費者
    ，得分別情形依重建型債務清理程序（更生）或清算型債務
    清理程序（清算）清理債務，藉以妥適調整其與債權人及其
    他利害關係人之權利義務關係，保障債權人之公平受償，並
    謀求消費者經濟生活之更生機會，從而健全社會經濟發展。
    就更生程序而言，其主要功能為「債權人及債務人進行協商
    ，以找出既能維持債務人基本生活，又能使債權人之債權獲
    得最大滿足之債務清償方案」。故必債務人一方可預期之收
    入，扣除合理生活必要支出後，仍有賸餘資金可用以償還債
    務，方有進行更生程序之可能，若債務人之收入扣除合理生
    活必要支出後，已無賸餘資金讓債權人受償，則非但不可能
    成立任何清償方案，進行更生程序亦將失其意義。
二、本件債務人主張：聲請人即債務人甲○○現任職於宏寶飾品
    企業有限公司，每月收入新台幣（以下同）19,500元，除此
    收入外，並無其它財產，然累積債務總金額已達4,906,448
    元，其中有擔保債務為2,442,390元，因此每月支出房屋貸
    款24,300元，其餘2,406,448元均為無擔保或優先權之債務
    ，而債務人聲請前二年必要支出為330,000元，換算每月必
    要支出為13,750元，聲請人實有不能清償債務之情事，前已
    提出債權人清冊，以書面向最大債權金融機構即新光人壽保
    險股份有限公司（以下簡稱新光人壽公司）請求共同協商債
    務清償方案，新光人壽公司以：扣除有擔保還款後，無法負
    擔無擔保還款為由，而通知協商不成立。且其無擔保或無優
    先權之債務總額未逾1,200萬元，復未經法院裁定開始清算
    程序或宣告破產，為此，依消費者債務清理條例提出本件更
    生之聲請等語。
三、經查，債務人主張其於消費者債務清理條例施行前，未曾與
    最大債權銀行就無擔保債務成立協商；嗣於施行後始於民國
    97年11月間向最大債權金融機構新光人壽公司申請債務協商
    ，惟於97年11月14日經新光人壽公司通知協商不成立等情，
    業據其提出前置協商不成立通知書為證，復有本院依職權向
    新光人壽公司查詢債務人消費者債務清理條例前置協商資料
    ，經該公司98年1月13日之陳報狀函覆在卷足憑，自堪信為
    真實。
四、債務人主張其每月生活固定支出13,750元，現任職於宏寶飾
    品企業有限公司，除此收入外，並無其它財產，然債務總金
    額已達4,906,448元，其中有擔保債務為2,442,390元，因此
    每月支出房屋貸款24,300元，其餘2,406,448元均為無擔保
    或優先權之債務，而債務人僅是一般消費者，並未從事營業
    之事實，業據提出債務人之財產及收入狀況說明書、債權人
    清冊、債務人清冊、和解書、債權憑證、貸款轉讓合約書、
    前置協商不成立通知書、臺灣臺南地方法院97年度執良字第
    60844、63260號執行命令、財政部臺灣省國稅局95年、96
    年度綜合所得稅各類所得資料清單、財政部臺灣省國稅財產
    歸屬資料清單、協議書、診斷證明書、戶籍謄本、土地登記
    謄本、建物登記謄本、財團法人金融聯合徵信中心當事人查
    詢個人資料（信用報告）回覆書、財團法人金融聯合徵信中
    心當事人綜合信用報告等件為證，並經本院依職權調取勞保
    局電子閘門查詢作業被保險人投保資料查詢、稅務電子閘門
    財產所得調件明細表、法務部健保資訊連結作業查明，堪信
    債務人此部分主張為真實。
五、債務人主張其聲請前每月薪資平均19,500元，每月生活固定
    支出13,750元，於97年11月間向最大債權銀行提出協商，詎
    債權銀行不同意債務人提出之每月還款金額10,000元云云，
    惟查：
（一）債務人主張其任職宏寶飾品企業有限公司，自97年7月1日
      起至97年11月30日止，每月薪資所得為19,500元云云，然
      本院向宏寶飾品企業有限公司查詢聲請人每月薪資所得，
      經該公司函稱：聲請人自97年3月到職，擔任臨時工、工
      讀生，自97年3月起至98年2月止，每月實領金額為6,000
      元，有該公司回函在卷可按（見本院卷第106頁），則債
      務人主張其每月薪資所得為19,500元云云，即不可採。雖
      本院依職權調取債務人稅務電子閘門財產所得調件明細表
      ，其97年度薪資所得為172,800元，換算每月平均所得為
      14,400元，然此數額，亦與債務人所主張之19,500元並不
      相符，況債務人勞工保險之投保薪資，亦僅為17,280元；
      而債務人既然僅為臨時工讀生，其每月所得自然無法同正
      職人員相比，而應以宏寶飾品企業有限公司函覆之6,000
      元較為可採。
（二）債務人又主張其兩年內必要支出為330,000元云云，經查
      ，債務人主張其兩年內必要支出為330,000元，換算每月
      平均則為13,750元，其中電信費3,000元、膳食費2,500元
      、交通費700元、扶養父親費用5,000元、與台新國際商業
      銀行個別協商還款3,400元不等。又查債務人主張其生活
      必要支出僅電信費、膳食費、交通費別無其他費用，合計
      為6,200元，參諸我國98年度最低生活費標準為每人9,829
      元，自屬合理。又債務人父親患有尿毒症併血液透析、狹
      心症、心臟衰竭、腸瘜肉切除、高血脂症、高血壓等疾病
      ，而無法工作，此有債務人提出之國立成功大學醫學院附
      設醫院診斷證明書在卷可按，則債務人主張其與唯一之兄
      長每月各支付5,000元為父親之扶養費，揆諸直系血親相
      互間互負扶養義務及其父親上開病情以觀，應屬合理，而
      應加以准許。準此，債務人其自身每月必要生活費用為
      6,200元，另支出扶養父親之費用5,000元，合計每月支出
      即達11,200元，堪予認定。
（三）綜觀聲請人之收入為6,000元，實既不足以支付其自身每
      月必要生活費用6,200元及扶養父親之費用5,000元，揆諸
      首揭說明，縱法院裁定准其開始更生，聲請人亦無法提出
      債權人可能接受之更生方案，顯見並無更生之實益。況且
      更生方案仍須依債務人目前收入支出情形，訂定一合理可
      行之更生計畫，而依聲請人目前每月收入不豐，且支出大
      於收入甚多之情形，本件可預期聲請人將來必有無法履行
      更生方案之可能，自無聲請更生之實益。
六、綜上，本件依聲請人之收入情形，已不足以支付生活必要支
    出，故無賸餘金錢可資用以清償債務，聲請人顯不可能達成
    任何清償方案，其進行更生程序並無實益，自應駁回更生之
    聲請，爰裁定如主文。
七、結論：本件聲請為無理由，爰依消費者債務清理條例第8條
    前段、第15條，民事訴訟法第95條、第78條，裁定如主文。
中    華    民    國    98    年    12    月    17    日
                  民事第二庭    法      官  張麗娟
上為正本係照原本作成。如不服本裁定，應於裁定送達後10日內
，以書狀向本院提出抗告，並繳納抗告費新臺幣1千元
中    華    民    國    98    年    12    月    17    日
                                書  記  官  楊宗倫


司法院資訊處製作；財團法人民間司法改革基金會備份。
